臺灣臺南地方法院臺南簡易庭民事判決
111年度南簡字第952號
原      告  陳宜樺  
被      告  魏永彬  
上列當事人間請求侵權行為損害賠償(交通)事件，原告提起刑事
附帶民事訴訟，經本院刑事庭以111年度交附民字第38號刑事附
帶民事訴訟裁定移送前來，本院於民國111年8月1日言詞辯論終
結，判決如下:
    主      文
一、被告應給付原告新臺幣60,141元。
二、原告其餘之訴駁回。
三、訴訟費用由被告負擔分5分之3，由原告負擔5分之2。
四、本件原告勝訴部分得假執行。
    事實及理由
一、原告起訴主張：被告於民國109年11月2日上午8時16分許，
    騎乘機車，沿臺南市安南區安中路3段機慢車優先道左側車
    道由西往東方向行駛，行經該路段139號前變換車道至右側
    車道欲靠路邊停車之際，原應注意機車行駛之車道，變換車
    道時，應顯示方向燈，讓直行車先行，並注意安全距離，而
    依當時天候晴、日間自然光線、市區道路柏油路面乾燥無缺
    陷、無障礙物、視距良好，客觀上並無不能注意之情事，竟
    疏未注意及此，貿然自機慢車優先道左側車道變換至右側車
    道，適有訴外人徐秋菊所有並由原告騎乘之車牌號碼000-00
    00號普通重型機車（下稱系爭機車），自同向右後方駛至該
    處，見狀閃避不及，雙方遂發生碰撞(下稱系爭車禍)，致原
    告人車倒地，並因而受有頭部外傷、下巴2公分之開放性傷
    口、右眼周圍挫傷、臉部、右肘、雙手、手指、右髖部及右
    膝多處擦挫傷之傷害（下稱系爭傷害），及系爭機車、眼鏡
    、安全帽受損。原告因系爭車禍支出醫療費新臺幣（下同）
    6,060元、系爭機車維修費17,950元、眼鏡毀損價值4,000元
    、安全帽毀損價值950元，及請求精神慰撫金75,840元，合
    計104,800元。訴外人徐秋菊已將系爭機車之損害賠償請求
    權讓與原告。原告依侵權行為及債權讓與法律關係提起本件
    訴訟。並聲明：被告應給付原告104,800元。
二、被告則以：系爭車禍是原告未注意車前狀況及保持安全距離
    所致，原告是後車，被告是前車，前車沒有注意後車之義務
    ，故原告應負肇事責任，不得向被告請求損害賠償。縱被告
    有過失，被告因系爭車禍亦受有精神慰撫金36,000元之損失
    ，主張抵銷等語。並聲明：原告之訴駁回。
三、得心證之理由：
㈠、因故意或過失，不法侵害他人之權利者，負損害賠償責任；
    汽車、機車或其他非依軌道行駛之動力車輛，在使用中加損
    害於他人者，駕駛人應賠償因此所生之損害；不法侵害他人
    之身體、健康、名譽、自由、信用、隱私、貞操，或不法侵
    害其他人格法益而情節重大者，被害人雖非財產上之損害，
    亦得請求賠償相當之金額。民法第184條第1項前段、第191
    條之2前段、第195條第1項前段分別定有明文。
㈡、被告坦承其於上開時、地發生系爭車禍，原告人車倒地因而
    受有系爭傷害之事實，惟否認有何過失，並以前詞置辯。經
    查：
　⒈被告於上開時、地騎乘機車，行經安中路3段139號前變換車
    道至右側車道欲靠路邊停車之際，原告騎乘系爭機車自同向
    右後方駛至該處，雙方發生碰撞，原告人車倒地，受有系爭
    傷害，為被告所不爭執，且經原告於本院111年度交易字第2
    03號刑事案件（下稱系爭刑事案件）之警詢、偵查中證述明
    確(見他字卷第35頁、第90至91頁)，復有道路交通事故現場
    圖、道路交通事故調查報告表㈠㈡、監視器錄影畫面翻拍照片
    、現場照片及臺南市立安南醫院診斷證明書在卷可佐（見他
    字卷第37至43頁、第47至73頁），此部分事實，首堪認定。
　⒉原告於系爭刑事案件警詢中供稱：我當時沿機慢車優先道右
    側車道由西往東方向行駛，行經至本案交通事故地點時，被
    告在我同向前方，我不清楚被告有無打方向燈，被告右偏行
    駛而發生碰撞，第一次碰撞是我車前車頭與被告機車後車尾
    碰撞等語（見他字卷第35頁）；於偵查中證稱：被告當時騎
    車在我前面，他變換車道要靠路邊停車，他沒有保持距離且
    未按方向燈，導致我閃避不及摔車受傷等語明確（見他字卷
    第90至91頁）。而經本院刑事庭當庭勘驗系爭車禍現場附近
    之監視器錄影畫面，勘驗結果略以：⑴畫面顯示時間109年11
    月2日上午8時16分47秒：被告機車自畫面左上方入鏡，沿機
    慢車優先道之左側車道行駛，被告右腳放在機車腳踏墊上。
    ⑵畫面顯示時間109年11月2日上午8時16分48秒：被告右腳離
    開機車腳踏墊懸於車旁，隨即可見原告機車跟隨在被告機車
    後方而騎駛於機慢車優先道之右側車道靠左側處。⑶畫面顯
    示時間109年11月2日上午8時16分49秒至50秒：被告右腳仍
    懸在被告機車右側，被告機車行車路線漸漸向右偏行，畫面
    中未見被告機車後方右側方向燈有亮起，被告機車之後跨越
    機慢車優先道之分隔線而駛入機慢車優先道之右側車道。原
    告機車行駛在被告機車後方，於機慢車優先道之右側車道靠
    左側處，原告機車從後方撞擊到被告機車後方，原告人車倒
    地，有勘驗筆錄附卷可佐（見刑事卷第62至63頁、第71至73
    頁）。由前揭勘驗結果可見系爭車禍發生時，被告機車雖位
    於原告機車左前方，然被告機車自機慢車優先道左側車道變
    換至右側車道時，並未顯示方向燈，未讓直行車先行，並注
    意安全距離，被告突變換車道侵入原告正常行駛之車道，以
    致於兩車發生碰撞之結果。
  ⒊機車行駛之車道，應依標誌或標線之規定行駛；無標誌或標
    線者，變換車道時，應讓直行車先行，並注意安全距離；汽
    車駕駛人變換車道時，應先顯示欲變換車道方向之燈光，並
    應顯示至完成轉彎或變換車道之行為，道路交通安全規則第
    99條第1項第3款、第109條第2項第2款後段分別定有明文。
    被告考領有普通重型機車駕駛執照（見他字卷第29頁、第43
    頁），復為具有一般辨別事理能力之成年人，依其年齡及社
    會生活經驗，對於上開規定，自不得諉為不知，其騎乘車輛
    時，即應確實注意遵守上開規定謹慎駕駛；而依當時情形，
    天候晴、日間自然光線、市區道路柏油路面乾燥無缺陷、無
    障礙物且視距良好，有道路交通事故調查報告表㈠可供參考
    （見他字卷第41頁），客觀上並無不能注意之情事，被告疏
    未顯示方向燈，未讓直行車先行，並注意安全距離，貿然變
    換車道，致與原告機車發生碰撞，被告就系爭車禍之發生自
    有過失。參以系爭車禍之肇事因素經送請臺南市車輛行車事
    故鑑定會、臺南市車輛行車事故鑑定覆議委員會鑑定結果，
    亦均認被告駕駛普通重型機車，右偏行駛未注意安全距離，
    為肇事原因，有臺南市車輛行車事故鑑定會110年9月3日南
    市交鑑字第1101079711號函暨所附鑑定意見書、臺南市政府
    110年11月4日府交智安字第1101337485號函暨所附覆議意見
    書存卷可參（見他字卷第81至84頁、第111至114頁），因上
    開鑑定結果係鑑定機關本於專業知識及交通鑑定經驗所為之
    判斷，當可憑信，益徵被告確有過失。　　
  ⒋至被告辯稱原告有過失云云，惟原告當時係正常行駛於機慢
    車優先道右側車道，與被告機車原行駛之機慢車優先道左側
    車道，非同一車道，自無道路交通安全規則第94條第1項「
    後車與前車之間應保持隨時可以煞停之距離」規定之適用。
    又被告既於變換車道時，未依規定顯示方向燈以示意後方之
    來車，已認定如前述，自難期待原告於被告開始偏離原車道
    到發生碰撞之2、3秒間，對於被告突發之變換車道行為能立
    即反應並防止系爭車禍之發生。申言之，原告既為行駛於機
    慢車優先道右側車道之直行車，且依卷內證據資料並無證據
    證明原告有其他注意義務之違反，原告當可信賴同樣行駛於
    機慢車優先道左側車道之被告能遵守交通規則，而被告竟未
    遵守規定違規變換車道，致原告無充足時間可採取適當之措
    施避免系爭車禍之發生，自不能課以原告對於被告上開不可
    知之違規行為有預防之義務，而認原告有未注意車前狀況之
    注意義務違反，是被告所辯，並非可採。
㈢、被告之過失行為與原告受有系爭傷害，及系爭車輛、原告眼
    鏡、安全帽受損之結果間有相當因果關係，被告自應負侵權
    行為損害賠償責任。
㈣、就原告請求之項目，審酌如下：
　⒈醫療費部分：
　　原告主張因系爭傷害而支出醫療費用6,060元，並提出醫療
    收據為證（見交附民卷第23至29頁），此部分請求，應予准
    許。
  ⒉系爭機車維修費部分：
    不法毀損他人之物者，應向被害人賠償其物因毀損所減少之
    價額。民法第196條定有明文。又依該規定請求賠償毀損所
    減少之價額，得以修復費用為估定標準，但以必要者為限，
    例如修理材料以新品更換舊品，應予折舊（最高法院77年度
    第9次民事庭會議決議參照）。依原告提出估價單所示品名
    項目，均係以舊零件更換新零件，有估價單附卷可憑（見附
    民卷第33頁），又系爭機車於108年12月出廠，有系爭機車
    行車執照可佐（見本院卷第75頁），距系爭車禍之109年11
    月2日約11月，則計算系爭機車材料零件之損害賠償數額時
    ，自應扣除折舊部分始屬合理。依行政院公布之固定資產耐
    用年數表及固定資產折舊率之規定，機械腳踏車耐用年數為
    3年，依定率遞減法，每年折舊率為0.536，另依營利事業所
    得稅查核準則第95條第6項規定，固定資產提列折舊採用定
    率遞減法者，以1年為計算單位，其使用期間未滿1年者，按
    實際使用之月數相當於全年之比例計算之，不滿1月者，以1
    月計。是系爭車輛零件修復費用扣除折舊後應為9,131元（
    計算式詳如附表）。
  ⒊眼鏡及安全帽損失部分：
　　原告主張損壞之眼鏡市價8,000元、損壞之安全帽市價1,900
    元，提出購買眼鏡及安全帽之收據為證（見附民卷第31頁）
    ，原告表示以新換舊各請求4,000元、950元。本院審酌原告
    所受系爭傷害為全身擦挫傷，依常理受有如此傷害，配戴之
    眼鏡及安全帽受有損壞與常情無違，又原告雖未能提出原始
    購買證明，然若令原告請求出售之店家重新開立購買證明及
    核算受損金額，誠屬困難，爰依民事訴訟法第222條第2項「
    當事人已證明受有損害而不能證明其數額或證明顯有重大困
    難者，法院應審酌一切情況，依所得心證定其數額」之規定
    ，認原告請求眼鏡損失4,000元及安全帽損失950元，應屬合
    理，是原告此部分請求應予准許。
　⒋精神慰撫金部分：
    原告因被告之過失行為受有系爭傷害，精神上受有痛苦，原
    告依據民法第195條第1項之規定請求被告賠償其非財產上之
    損害，即屬有據。查原告碩士畢業，未婚，經濟狀況尚可，
    被告小學肄業，從事發明工作，有3名子女，均已成年。且
    兩造經濟、財產狀況，復有稅務電子閘門財產所得調件明細
    表附卷可按（見南簡卷第35至42頁）。本院審酌兩造上述之
    身份、教育程度、經濟能力、社會地位，暨原告因系爭傷害
    所受之痛苦，認原告請求精神慰撫金以40,000元為適當，逾
    此範圍之請求則無理由。
　⒌綜上，原告得請求被告賠償之金額為60,141元（計算式：醫
    療費6,060元＋系爭機車維修費9,131元＋眼鏡損失4,000元＋安
    全帽損失950元＋精神慰撫金40,000元），逾此金額之請求，
    則屬無據，應予駁回。
㈤、至被告辯稱原告亦有未注意車前狀況及未能保持安全距離之
    過失，伊因系爭車禍受有精神慰撫金36,000元之損失，主張
    抵銷等語。惟本件原告之駕駛行為並無過失，業如前述，則
    被告抵銷抗辯即不足採。
四、綜上所述，原告依侵權行為損害賠償、債權讓與之規定，請
    求被告給付60,141元，為有理由，應予准許，逾此範圍之請
    求，為無理由，應予駁回。
五、本件原告勝訴部分係依民事訴訟法第427條第1項規定簡易訴
    訟事件所為被告敗訴之判決，依同法第389條第1項第3款之
    規定，應依職權宣告假執行。
六、本件事證已臻明確，兩造其餘攻擊防禦方法及舉證，核與本
    判決之結果不生影響，爰不另為贅論，附此敘明。
七、據上論結，本件原告之訴為一部有理由、一部無理由，判決
    如主文。
中　　華　　民　　國　　111 　年　　8 　　月　　15　　日
  　　　　　　　　臺灣臺南地方法院臺南簡易庭　　　　　
                                  法  官　羅郁棣
以上正本證明與原本無異。
如不服本判決，應於送達後20日內向本庭（台南市○○路0段000
號）提出上訴狀（須按他造當事人人數附繕本）。
中　　華　　民　　國　　111 　年　　8 　　月　　15　　日
　　　　　　　　　　　　　　　　　書記官  周玉茹

附表：
零件17,950元折舊計算式（單位為元，元以下四捨五入）
折舊時間           金額
第1年折舊值        17,950×0.536×（11/12）=8,819
第1年折舊後價值    17,950－8,819=9,131